【裁判字號】    97,審易,1332
【裁判日期】    970926
【裁判案由】    竊盜等
【裁判全文】
臺灣高雄地方法院刑事判決            97年度審易字第1332號
公  訴  人  臺灣高雄地方法院檢察署檢察官
被      告  乙○○
上列被告因竊盜等案件，經檢察官提起公訴（97年度偵字第1434
3 號），本院判決如下：
    主  文
乙○○犯攜帶兇器竊盜罪，處有期徒刑陸月，如易科罰金，以新
臺幣壹仟元折算壹日；又犯侵占遺失物罪，處罰金新臺幣陸仟元
，如易服勞役，以新臺幣壹仟元折算壹日。
    事  實
一、乙○○於民國96年5 月18日凌晨，在高雄縣旗山鎮○○○路
    108 號前，為規避交通違規查緝，竟基於意圖為自己不法所
    有之犯意，持客觀上足供為兇器使用之鐵製鉗子1 支，竊取
    甲○○所有之車牌號碼9W-6966 號車牌2 面得手，並將之換
    裝於其使用之車牌號碼CZ-0195 號自用小客車上（嗣已將之
    丟棄）。又其另於97年2 月11日下午，在彰化縣鹿港鎮○○
    路168 號之鹿港天后宮旁，發現丙○○所遺失之綠色皮包1
    只（內有國民身分證、健保卡、金融卡各1 張、駕駛執照2
    張），竟基於意圖為自己不法所有之犯意，將該皮包取走而
    侵占入己。嗣於97年2 月13日，因警認其駕駛換裝上開竊得
    車牌之自用小客車涉犯另案，而持搜索票至其彰化縣花壇鄉
    灣東村隴西一巷2 號之住處搜索，並扣得丙○○遺失之上開
    皮包及其內物品（業經丙○○領回），因而查悉上情。
二、案經高雄縣政府警察局旗山分局報請臺灣高雄地方法院檢察
    署檢察官偵查起訴。
    理  由
壹、程序方面
一、按被告以外之人於審判外之言詞或書面陳述，除法律有規定
    者外，不得作為證據，刑事訴訟法第159 條第1 項定有明文
    。又被告以外之人於審判外之陳述，雖不符前4 條之規定，
    而經當事人於審判程序同意作為證據，法院審酌該言詞陳述
    或書面陳述作成時之情況，認為適當者，亦得為證據，刑事
    訴訟法第159 條之5 第1 項亦定有明文。本件被害人甲○○
    、丙○○於警詢中之陳述，為被告以外之人於審判外之言詞
    陳述，而卷附被害人丙○○出具之贓物認領保管單，則係被
    告以外之人於審判外之書面陳述，而公訴人及被告乙○○均
    同意將上開陳述作為證據，本院並審酌前開陳述作成時之情
    況均屬正常，且與本案相關之待證事實具有關連性，認適當
    作為證據，依前開刑事訴訟法第159 條之5 第1 項之規定，
    認上開陳述均具有證據能力。
二、次按，被告以外之人於偵查中向檢察官所為之陳述，除顯有
    不可信之情況者外，得為證據，刑事訴訟法第159 條之1 第
    2 項定有明文。本件被害人甲○○於檢察官偵查中所為之證
    述內容，業經其具結擔保其證詞之真實性，且經本院提示後
    ，被告及公訴人對其證據能力不爭執，同意作為證據，是並
    無顯有不可信之情況，且與本案相關之待證事實具有關連性
    ，自應具有證據能力。
貳、實體方面
一、訊據被告對於前開竊取車牌號碼9W-6966 號車牌2 面之犯罪
    事實坦承不諱，核與被害人甲○○於警詢（見警卷第34、35
    頁）、偵訊（見偵卷第17、18頁）中所述情節相符，則被告
    前開自白顯與事實相符，堪以採信，其前揭竊盜犯行，事證
    明確，足堪認定。另訊據被告固不否認有於前開時、地，拾
    獲被害人丙○○上開皮包及其內物品之事實，然矢口否認有
    何侵占遺失物犯行，辯稱：伊撿到上開物品時，時間已經很
    晚了，所以伊想說隔天再拿去郵局寄還給失主，但隔天警察
    就到伊住處進行搜索，伊才會來不及處理，伊實無侵占上開
    物品之犯意云云。經查，被告前揭侵占遺失物犯行，除被告
    前開供述外，並據被害人丙○○於警詢中陳述明確（見警卷
    第36頁），並有被害人丙○○出具之贓物認領保管單在卷可
    稽（見警卷第38頁）。雖被告以前詞置辯，然其係於97年2
    月11日下午即拾得被害人丙○○之皮包，而警方人員則是於
    97年2 月13日至被告住處搜索，距離被告拾獲該皮包已有2
    日，倘被告所言屬實，其應於97年2 月12日，即將其拾得之
    上開物品寄還與被害人丙○○，何以會於警方人員前來搜索
    時仍持有該等物品？且經本院以此節質之被告，被告亦未能
    提出任何解釋（見本院卷第16頁背面，又被告於97年2 月13
    日之警詢中，即稱係於97年2 月11日下午拾獲上開物品，而
    其為此陳述之時間，距離案發時間甚近，應可排除其就拾獲
    日期記憶錯誤之可能），足認被告前開所辯，要屬事後卸責
    之詞，無可採信，其有將被害人丙○○遺失之上開物品據為
    己有之主觀犯意，至為灼然，從而，其上開侵占遺失物犯行
    ，事證亦屬明確，堪可認定。
二、按刑法第321 條第1 項第3 款之攜帶兇器竊盜罪，係以行為
    人攜帶兇器竊盜為其加重條件，此所謂兇器，其種類並無限
    制，凡客觀上足對人之生命、身體、安全構成威脅，具有危
    險性之兇器均屬之，且祇須行竊時攜帶此種具有危險性之兇
    器為已足，並不以攜帶之初有行兇之意圖為必要（最高法院
    79年臺上字第5253號判例足資參照）。被告持以為本件竊盜
    犯行之鐵製鉗子1 支，其長度約為14公分，業據被告於本院
    審理中陳述明確（見本院卷第17頁背面），則該鐵製鉗子既
    有相當之長度，且為質地堅硬之金屬材質，客觀上自足對人
    之生命、身體、安全構成威脅，要屬兇器無訛。是核被告竊
    取上開車牌之所為，係犯刑法第321 條第1 項第3 款之攜帶
    兇器竊盜罪；其將被害人丙○○上開皮包及其內物品侵占入
    己之所為，則係犯刑法第337 條之侵占遺失物罪。被告所犯
    上開2 罪間，犯意各別、行為互殊，觸犯構成要件相異之罪
    名，自應予以分論併罰。爰審酌被告為逃避交通違規查緝，
    竟竊取他人車牌使用，且因一時貪念，將他人遺失物品侵占
    入己，所為實無足取，而念其犯後坦承上開竊盜犯行，然否
    認侵占遺失物犯行，復參以其所竊盜、侵占上開物品之價值
    等一切情狀，分別量處如主文所示之刑，並諭知易科罰金、
    易服勞役之折算標準，以示懲儆。被告持以為本件竊盜犯行
    之鐵製鉗子1 支，並未扣案，且依被告於本院審理中所述，
    該鐵製鉗子已無法尋獲，為避免日後執行困難，爰不為沒收
    之宣告，附此敘明。
據上論斷，應依刑事訴訟法第299 條第1 項前段，刑法第321 條
第1 項第3 款、第337 條、第41條第1 項前段、第42條第3 項前
段，刑法施行法第1 條之1 ，判決如主文。
本案經檢察官陳麗琇到庭執行職務。
中    華    民    國    97    年    9     月    26    日
                  刑事第七庭    法  官  陳君杰
以上正本證明與原本無異。
如不服本判決，應於判決送達後10日內，向本院提出上訴狀。
中    華    民    國    97    年    9     月    26    日
                                書記官  李承悌
附錄本判決論罪之法條：
刑法第321 條
犯竊盜罪而有左列情形之一者，處6 月以上、5 年以下有期徒刑
：
一  於夜間侵入住宅或有人居住之建築物、船艦或隱匿其內而犯
    之者。
二  毀越門扇、牆垣或其他安全設備而犯之者。
三  攜帶兇器而犯之者。
四  結夥三人以上而犯之者。
五  乘火災、水災或其他災害之際而犯之者。
六  在車站或埠頭而犯之者。
前項之未遂犯罰之。
刑法第337 條
意圖為自己或第三人不法之所有，而侵占遺失物、漂流物或其他
離本人所持有之物者，處500 元以下罰金。


司法院資訊處製作；財團法人民間司法改革基金會備份。
